【裁判字號】    98,上易,233
【裁判日期】    980729
【裁判案由】    損害賠償
【裁判全文】
臺灣高等法院臺中分院民事判決         98年度上易字第233號
上  訴  人  乙○○
                        4號
被上訴人    甲○○
上列當事人間損害賠償事件，上訴人對於中華民國98年5月18日
臺灣台中地方法院98年度訴字第839號第一審判決提起上訴，本
院於98年7月15日言詞辯論終結，判決如下：
    主  文
上訴駁回。
第二審訴訟費用由上訴人負擔。
    事實及理由
一、被上訴人於原審提起附帶民事訴訟主張：兩造係夫妻關係，
    惟平日感情不睦而時有口角及衝突。上訴人於民國97年5月
    26日上午8時30分許，在其前與伊所共同居住之臺中縣后里
    鄉○○路龍門巷5弄10號住處內，因家中錄音機不見與伊發
    生爭吵，詎上訴人基於普通傷害之犯意，揮拳擊打伊頭部，
    致伊受有臉、頭皮及頸部挫傷等傷害，爰依民法第195條規
    定，求為判命上訴人給付精神慰撫金新台幣 (下同)600,000
    元，及自附帶民事起訴狀繕本送達翌日起至清償日止，按週
    年利率百分之5計算之利息暨供擔保以宣告假執行之判決。
    原審判命上訴人應給付被上訴人100,000元及自民國97年12
    月21日起至清償日止，按年息百分之五計算之利息，並駁回
    被上訴人其餘之訴（此部分未據聲明不服），上訴人就其敗
    訴部分提起上訴，被上訴人答辯聲明：上訴駁回。
二、上訴人則以：其係樂器修理師傅，97年5月26日早上8點許準
    備工作前，因找不到錄音機，經被上訴人告知在二樓房間，
    上訴人就進去房間找，尋找的時候聽到被上訴人在二樓大聲
    咆哮，上訴人不想理會她，拿完錄音機，就到一樓要整理客
    戶交待修理的古董樂器，約2、3分鐘後被上訴人即下樓來，
    莫名其妙的摔上訴人的樂器箱子，上訴人因害怕波及到客戶
    待修的樂器，所以趕忙去撿，撿的時候被上訴人莫名的徒手
    毆打上訴人，上訴人起身時，因眼睛被被上訴人打中，突然
    眼前一陣昏暗，看不見東西，一時心急，以手回撥時打到上
    訴人。是本件被上訴人亦有毆打上訴人，被上訴人應佔較重
    之過失比例，有過失相抵之適用，被上訴人請求賠償60萬元
    太高，應酌減至一萬元以下；又被上訴人名下擁有土地資產
    ，公告現值達110萬餘元，而上訴人身無恆產，年度所得亦
    僅7萬餘元而已，經常入不敷出；原判決未審酌上訴人資力
    及經濟狀況，判准上訴人給付被上訴人10萬元慰撫金，請酌
    定較低賠償金額，以維護公平等語置辯。上訴聲明：(一)原判
    決廢棄；(二)上開廢棄部分，被上訴人在第一審之訴及假執行
    之聲請均駁回。(三)第一、二審訴訟費用由被上訴人負擔。
三、被上訴人主張上訴人於上開時、地徒手毆打被上訴人，致被
    上訴人受有臉、頭皮及頸部挫傷等傷害之事實，業據被上訴
    人提出光田綜合醫院診斷證明書一份為證，且上訴人所犯上
    開傷害犯行，業經原審以97年度易字第3276號刑事判決，判
    處上訴人傷害人之身體，處拘役40日，如易科罰金，以1000
    元折算1日確定，經本院調閱上開刑事卷證查明屬實，是被
    上訴人上開主張，堪信為真實。上訴人雖抗辯被上訴人亦有
    毆打上訴人，固據其提出臺灣臺中地方法院檢察署檢察官98
    年度偵字第7181號起訴書一份為證，惟互毆係互有故意傷害
    他方，不生過失問題，並無民法第217條過失相抵原則之適
    用，有最高法院71年度臺上字第1179號判決意旨可參。是縱
    認被上訴人亦有毆打上訴人之事實，上訴人仍不得主張過失
    相抵，上訴人抗辯本件應有過失相抵之適用，顯有誤會。
四、按因故意或過失，不法侵害他人之權利者，負損害賠償責任
    ；不法侵害他人之身體、健康、名譽、自由、信用、隱私、
    貞操，或不法侵害其他人格法益而情節重大者，被害人雖非
    財產上之損害，亦得請求賠償相當之金額，民法第184條第1
    項、第195條第1項分別定有明文。被上訴人因上訴人之故意
    傷害犯行而受有傷害，已如前述，足認上訴人係故意不法侵
    害被上訴人之身體、健康等人格權，揆諸上開規定，上訴人
    自應負侵權行為損害賠償責任。惟慰藉金之賠償須以人格權
    遭遇侵害，使精神上受有痛苦為必要，其核給之標準固與財
    產上損害之計算不同，然非不可斟酌雙方身分資力與加害程
    度，及其他各種情形核定相當之數額，有最高法院51年度臺
    上字第2223判例可參。查本件被上訴人因上訴人故意傷害，
    受有臉、頭皮及頸部挫傷等傷害，有被上訴人所提出之上開
    診斷證明書為證，足認被上訴人精神確實痛苦；而被上訴人
    96年所得總額有7432元，名下有土地2筆，價值1,102,320元
    ，上訴人96年所得總額有78,647元，名下有投資1筆，價值3
    萬元 (見原審卷第183頁─第195頁)，被上訴人資力略高於
    上訴人，是原審酌被上訴人所受傷害及預後情形、兩造之身
    份、地位、經濟狀況因認被上訴人請求上訴人賠償精神慰撫
    金60萬元，尚屬過高，認被上訴人請求10萬元慰撫金，應為
    適當，核無不當，上訴意旨指摘認為被上訴人不得請求云云
    ，非有理由。
五、從而，被上訴人本於侵權行為，請求上訴人給付100,000元
    ，及及自附帶民事起訴狀繕本送達翌日即97年12月21日起至
    清償日止，按年息5%計算之利息範圍內，為有理由，應予准
    許。原審所為上訴人敗訴之判決，核無不合，上訴論旨指摘
    原判決不當，聲明求為廢棄改判，非有理由，應予駁回。
六、本件事證已臻明確，兩造所提其餘攻擊防禦方法及證據經審
    酌之後，核與判決結果不生影響，爰不一一論述，附此敘明
    。
據上論結，本件上訴為無理由，依民事訴訟法第449條第1項、第
78條、第85條第2項，判決如主文。
中    華    民    國    98    年    7     月    29    日
                民事第五庭    審判長法  官  林陳松
                                    法  官  古金男
                                    法  官  鄭金龍
以上正本係照原本作成。
不得上訴。
                                    書記官  姚錫鈞
中    華    民    國    98    年    7     月    30    日
                                                      Ｍ


司法院資訊處製作；財團法人民間司法改革基金會備份。
